台灣台中地方法院民事裁定　　　　　　　九十四年破字第三四號
　　聲　請　人　甲○○
　　代　理　人　熊賢祺律師
右聲請人聲請宣告破產事件，本院裁定如左：
    主      文
聲請駁回。
聲請程序費用由聲請人負擔。
    理      由
一、本件聲請意旨略以：聲請人因遭逢九二一大地震，其位於南投縣南投市巷○路一
    九三號住所全倒，家當全毀。嗣於九十二年四月間遭以經營直銷靈芝為業之臺中
    宏徠生物科技股份有限公司（以下簡稱宏徠公司）人員詐騙，並向多家銀行申請
    信用卡、現金卡以取得資金，投資加入宏徠公司，總投資金額為新台幣（下同）
    四百六十二萬五千元，聲請人配偶、子女亦以相同方式投資數百萬元。詎宏徠公
    司總經理竟於九十三年十月二十二日捲款五億潛逃，宏徠公司人去樓空，致被告
    投資金額求償無門。宏徠公司負責人及高級幹部詐欺案件，現於偵查中。聲請人
    因投資宏徠公司而積欠多家銀行信用卡、現金卡債務合計一百八十九萬六千九百
    零八元，無力清償。聲請人目前僅有鑽戒一枚（約值三萬元）、金項鍊一條（約
    值一萬二千元）、金戒指二枚（約值一萬元）、重型機車一輛（約值二萬元）、
    現金二十萬元，資產計值二十七萬二千元及對宏徠公司之債權。聲請人之債務顯
    大於資產甚多。且聲請人目前為家庭主婦、無工作，聲請人之夫彭孟聰因遭投資
    宏徠公司血本無歸而罹患憂鬱症，親朋好友亦同遭宏徠公司詐騙均無資力，是聲
    請人已無力清償。爰依破產法第五十七條規定，聲請宣告聲請人破產云云。
二、按破產固係對於債務人不能清償債務者宣告之，但法院就破產之聲請得依職權為
    必要之調查（破產法第六十三條第二項），若債務人確係毫無財產，則破產財團
    即不能構成，或破產財團雖勉可組成，然其破產財團之財產尚不足清償財團費用
    及財團債務時，依破產法第一百四十八條規定之意旨，應以無宣告破產之實益，
    而裁定駁回破產宣告之聲請（最高法院八十六年度台抗字第四七九號裁定、台灣
    高等法院八十五年度抗字第三０七五號裁定意旨參照）。而按，財團費用包括
    破產財團之管理變價及分配所生之費用、破產債權人共同利益所需審判上之費
    用、破產管理人之報酬，及破產人及其家屬之必要生活費及喪葬費，視為財
    團費用。而財團債務包括破產管理人關於破產財團所為行為而生之債務、破
    產管理人為破產財團請求履行雙務契約所生之債務，或因破產宣告後應履行雙務
    契約而生之債務、為破產財團無因管理所生之債務，及因破產財團不當得利
    所生之債務，破產法第九十五條、第九十六條，分別定有明文。按以，前開財團
    費用係包括「破產人及其家屬之必要生活費」，業如前述，而衡以目前之生活水
    平，聲請人亦謂伊目前無工作，其夫因投資血本無歸而罹憂鬱症，其親朋好友均
    遭詐騙均無資力，是其所謂現存現金二十萬元，於扣除聲請人及其家屬生活費用
    外，尚有多少剩餘？另所謂鑽戒一枚（約值三萬元）、金項鍊一條（約值一萬二
    千元）、金戒指二枚（約值一萬元）、重型機車一輛（約值二萬元）於變價後，
    依目前之市場價格果如聲請人所述之價值？亦有可疑。縱認如聲請人所述為真，
    惟本院衡以，依聲請人所列之債權人清冊計有十三人之多，則所生之財團費用（
    含破產管理人之報酬；破產財團之管理、變價及分配費用；破產人及其家屬之必
    要生活費）、財團債務等，實亦非前開聲請人所陳不確定之二十七萬二千元所能
    支應。如依聲請人聲請謂伊對宏徠公司之債權四百六十二萬五千元，不列入計算
    其資產而構成破產財團。是前述所列多數債權人亦無依破產程序平等受償之可能
    。是以，本件依聲請人之聲請，已難認有破產之實益，要無宣告破產徒生耗費之
    必要。次按雖破產，對債務人不能清償債務者宣告之，破產法第五十七條固有明
    文。然按債務人之財產價值，是否足堪清償其債務，應以債權人聲請破產時，而
    非以其債務發生時為準，且不僅以不動產之有無及其價值為認定之依據，債務人
    是否尚有其他財產或信用能力，自應併予調查審認。經查，依卷存聲請人所提出
    之財產狀況說明書及債權人清冊而觀，聲請人雖陳明其目前所負債務總額約一百
    八十九萬六千九百零八元，而其有價值資產即為前述之鑽戒一枚（約值三萬元）
    、金項鍊一條（約值一萬二千元）、金戒指二枚（約值一萬元）、重型機車一輛
    （約值二萬元）、現金二十萬元，資產計值二十七萬二千元及無價值資產即對宏
    徠公司之前開債權。聲請人既仍有對宏徠公司高達四百六十二萬五千元之債權，
    自應計入其財產範圍內。且經本院查詢聲請人所得及財產資料結果，聲請人尚有
    投資桐核閎生物科技股份有限公司及元氣元素國際開發股份有限公司，並自該公
    司得有所得計一萬五千四百五十元，且其並另有汽車一輛及坐落南投縣南投市○
    ○里○○路一九三號房屋，有稅務電子閘門財產所得調件明細表在卷可憑，徵之
    本件之聲請人既尚有其他財產，復有前開巨額資金可供投資，致有前開巨額之投
    資債權存在，聲請人謂其財產價值並不足以清償前揭債務，實有可疑，揆諸上開
    規定及說明，亦難遽爾認為已符合宣告破產之要件。從而，聲請人所為本件破產
    宣告之聲請，尚無理由，應予駁回。
三、據上論結，本件聲請人之聲請為無理由，依破產法第五條、民事訴訟法第九十五
    條、第七十八條，裁定如主文。
中　　　華　　　民　　　國　　九十四　　年　　　五　　　月　　 十八 　　日
                                  臺灣臺中地方法院民事第二庭
~B法　　　官　陳秋月
右為正本係照原本作成。
如不服本裁定應於送達後十日內向本院提出抗告狀，並繳納抗告費新臺幣一千元。
中　　　華　　　民　　　國　　九十四　　年　　　五　　　月　　 十八 　　日
~B法院書記官
